【裁判字號】    90,台上,491
【裁判日期】    900208
【裁判案由】    盜匪等
【裁判全文】
最高法院刑事判決                                  九十年度台上字第四九一號
    上  訴  人  乙○○
                甲○○
右上訴人等因盜匪等罪案件，不服台灣高等法院中華民國八十八年十一月三十日第二
審更審判決（八十七年度上更(一)字第三○○號，起訴案號：台灣板橋地方法院檢察署
八十五年度偵字第一八四四五號、八十六年度偵字第九二八、二九七七號），提起上
訴，本院判決如左：
    主  文
上訴駁回。
    理  由
按刑事訴訟法第三百七十七條規定，上訴於第三審法院，非以判決違背法令為理由，
不得為之。是提起第三審上訴，應以原判決違背法令為理由，係屬法定要件。如果上
訴理由狀並未依據卷內訴訟資料，具體指摘原判決不適用何種法則或如何適用不當，
或所指摘原判決違法情事，顯與法律規定得為第三審上訴理由之違法情形，不相適合
時，均應認其上訴為違背法律上之程式，予以駁回。本件原判決認定上訴人乙○○明
知已無支付能力，仍於民國八十五年十一月二十七日，以需錢購買保全器材及繳納保
險費為由，向陳金柱借款新台幣（下同）七萬一千六百三十五元，且稱伊正辦理過繼
其父之不動產遺產及設定抵押貸款，將於同年十二月十日還款，其為取信陳金柱，並
意圖供行使之用，於發票人欄偽簽其母陳玉蓮之署押為共同發票人，而偽造發票日八
十五年十一月二十七日、到期日同年十二月十日、面額九萬二千元（超過借款金額部
分屬乙○○所應允之借款利息）之本票一紙予陳金柱。惟屆期不獲兌現。乙○○復於
八十六年一月十八日十時許，與上訴人甲○○、已判處罪刑確定之馬真義及真實姓名
不詳綽號「阿明」之成年男子四人，基於共同意圖為自己不法所有之犯意聯絡，由乙
○○依報紙上所刊登辦理信用卡借款之廣告，聯絡被害人許學正所屬公司，再由許學
正以電話聯絡乙○○後，雙方約定在台北縣新莊市○○○路四一○巷八弄三號二樓蘇
某住處辦理。旋於當日由馬真義於許學正抵達蘇某該住處巷口時，將之帶至蘇某上址
住處，由乙○○佯以信用卡向許學正刷卡借現時，出示其持有迅雷保安股份有限公司
所有，外觀與警員服務證相似之特警證內警字0000000 號迅雷服務證件，冒稱其係警
察，告知許某其專門在取締地下錢莊，以僭行警察職權，並由該「阿明」者以手銬做
勢要銬許學正，且命其將身上證件及坐車鑰匙交出。惟遭許某所拒。上訴人二人及馬
真義即在旁以身體壓住許學正，或用拳腳予以毆打，共同以強暴行為使許學正不能抗
拒後，強取其座車鑰匙，再從其車內取得許某所有之皮包一個（內有現金十九萬元及
許學正所有汽、機車駕照、行照及信用卡停用通知單一本等物）得逞。事後甲○○分
得贓款五萬元，馬真義分得二萬元，餘款則由乙○○取得，而朋分花用殆盡；所搶得
之許學正汽、機車駕照、行照則予丟棄。嗣於同月二十三日十九時許，始經許學正報
警至上揭乙○○住處查獲，並扣得蘇某持有之上開迅雷服務證件及信用卡停用通知單
一本等情。因認第一審論處乙○○意圖供行使之用，而偽造有價證券罪刑（累犯），
為無不合，予以維持，駁回其在第二審該部分之上訴；並將第一審關於乙○○盜匪及
甲○○部分不當之判決撤銷，改判仍依牽連犯，從重論處上訴人等共同意圖為自己不
法所有，以強暴致使不能抗拒，而取他人之物罪刑（乙○○為累犯）及依數罪併罰之
例，就乙○○上開二罪定其應執行之刑。係以乙○○偽造有價證券事實業據被害人陳
金柱於偵審中指述纂詳，蘇某於偵審中且先後坦承本票上之乃母陳玉蓮之署押係其所
簽捺，伊事前未經乃母同意屬實，並有卷附匯款單、代繳保費收據及本票影本足稽，
為其所憑之證據及心證之理由。併據以說明乙○○否認犯罪之辯詞，無足採信甚詳。
另以上訴人等上開盜匪犯行，已經乙○○及已判決確定之馬真義於警訊自白不諱，核
與被害人許學正指訴情節相符。並以蘇、凌二人之供述綜合判斷，認甲○○事後分得
五萬元款，應有參與本件匪犯行無訛，且有乙○○持用之迅雷服務證件、被害人
出具之認領保管單在卷可按，為其所憑之證據及心證理由。並以乙○○於偵查中仍供
稱係伊與甲○○、馬真義及「阿明」者一起作案；其嗣改稱許學正刷卡完畢交出十九
萬元後，伊才打電話叫甲○○來之語及甲○○否認參與盜匪犯行之辯詞，係事後飾卸
及迴護之詞，均不足採。復說明甲○○本件盜匪犯行與其八十五年五月五日所犯另案
盜匪罪（即原審法院八十七年度上更(二)字第四七三號），二者之犯罪時間相距達八月
之久，且其犯罪手法及共犯之人均不相同，難認係基於概括犯意連續所為，凌某請將
本件移併該案審理，不能准許。所為論斷，均有卷內證據資料，可供覆按。從形式上
觀察，原判決要無採證認事違背經驗法則、論理法則或理由不備之違背法令之情形。
而警方於八十六年元月二十三日，確在乙○○住處查獲被害人遭劫之信用卡停用通知
單一本之事實，為蘇某於警訊坦承屬實，該本通知單嗣經被害人領回，復有認領保管
單在卷足憑。原審因之採為其論罪依據，於法自無不合；其未依蘇某聲請，就該信用
卡停用通知單之發出時間為無益之調查，要無證據調查未盡可言。被害人許學正八十
六年元月二十三日警訊筆錄（該筆錄首頁右下方訊問日期將年份誤載為八十五年）固
記載其係八十六年一月二十三日遭上訴人等強劫財物（見二九七七號偵卷第十二頁背
面），然由該次筆錄伊始，許某已供稱係八十六年一月十八日遭劫，及該次偵訊筆錄
之日期係八十五（按係八十六之誤）年元月二十三日，足見該筆錄所載許某供稱係八
十六年一月二十三日遭劫之語，應係筆誤甚明，尚不能因之認原判決認定事實與卷證
不符，即難指為違法。乙○○上訴意旨所指原判決上開違法情形，核與法律規定得為
第三審上訴理由之違法情形，不相適合。其他上訴理由仍執同上辯詞，就原判決已明
白論斷之事項及採證認事職權之行使，專憑己見，任意指摘，自不足據以辨認原判決
此部分已具備違背法令之形式。而甲○○本件盜匪犯行，與所指原審法院八十七年度
上更(二)字第四七三號盜匪案，是否出於一預定之犯罪計畫反覆實施，二者有否連續犯
裁判上一罪關係，要屬事實認定問題，原審認二者非出於概括犯意所為，並無連續犯
關係，已詳予說明其憑以認定之心證理由。凌某上訴意旨對原判決已說明之事項及屬
原審採證認事職權之行使，徒憑自己說詞，任意爭執，難認係合法之第三審上訴理由
。又刑事訴訟第七條所列之相牽連案件，依同法第六條規定，僅係得合併由其中一法
院，或得合併由上級法院管轄，並非應為合併管轄。則凌某所犯與本件盜匪無裁判上
一罪關係之其他盜匪案，縱未與本件合併管轄，要無違法可言。其上訴意旨執此指摘
，亦非適法之第三審上訴理由。依前揭說明，本件上訴顯屬違背法律上之程式，應予
駁回。
據上論結，應依刑事訴訟法第三百九十五條前段，判決如主文。
中      華      民      國     九十     年      二      月      八      日
                              最高法院刑事第五庭
                                  審判長法官  紀  俊  乾
                                        法官  黃  正  興
                                        法官  陳  東  誥
                                        法官  張  春  福
                                        法官  韓  金  秀
      右正本證明與原本無異
                                              書  記  官
中      華      民      國     九十     年      二      月     十三     日


司法院資訊處製作；財團法人民間司法改革基金會備份。
